【裁判字號】    99,台上,5971
【裁判日期】    990930
【裁判案由】    違反槍砲彈藥刀械管制條例
【裁判全文】
最高法院刑事判決            九十九年度台上字第五九七一號
上  訴  人  甲○○
選任辯護人  柯士斌律師
上列上訴人因違反槍砲彈藥刀械管制條例案件，不服台灣高等法
院中華民國九十七年十一月二十七日第二審判決（九十七年度上
訴字第四四八八號，起訴案號：台灣宜蘭地方法院檢察署九十六
年度偵字第四六六五號），提起上訴，本院判決如下：
    主  文
上訴駁回。
    理  由
按刑事訴訟法第三百七十七條規定：上訴於第三審法院，非以判
決違背法令為理由，不得為之；是提起第三審上訴，應以原判決
違背法令為理由，係屬法定要件。如果上訴理由書狀並非依據卷
內訴訟資料具體指摘原判決不適用何種法則或如何適用不當，或
所指摘原判決違法情事顯與法律規定得為第三審上訴理由之違法
情形不相適合時，均應認其上訴為違背法律上之程式，予以駁回
。本件原判決綜合全案證據資料，本於事實審法院之推理作用，
認定上訴人甲○○有其事實欄所載未經許可持有具有殺傷力之改
造長槍犯行，因而撤銷第一審科刑之判決，改判論上訴人以未經
許可，持有可發射子彈具有殺傷力之改造槍枝罪，處有期徒刑一
年六月，併科罰金新台幣（下同）二萬元，並諭知罰金如易服勞
役，以一千元折算一日；扣案之改造長槍一支、工業用底火二十
六顆及鋼珠二百五十七顆均沒收。已詳敘其所憑證據及認定之理
由；對於上訴人所辯何以不足採信，亦在理由內詳加指駁及說明
，俱有卷存證據資料可資覆按。上訴人上訴意旨略以：原審於審
判期日並未將搜索扣押筆錄及槍枝初步檢視報告、槍彈鑑定書等
文書提示予伊之選任辯護人並告以要旨，對於伊在偵查及審理中
之陳述，以及當庭勘驗槍枝，亦未訊問選任辯護人之意見，所踐
行之訴訟程序非無瑕疵。又伊於第一審係供稱：伊先以砂輪機將
舊槍管前段截斷，再將白鐵管套入舊槍管內焊接等語。原判決卻
誤認伊先以砂輪機將白鐵鐵管截斷，再將舊槍管取下，換裝截斷
後之白鐵管焊接於改造之槍枝上，殊有未合。再原判決主文記載
伊未經許可持有可發射子彈具有殺傷力之改造槍枝，理由內卻論
述伊所持有之槍枝係原住民自製之獵槍，顯屬矛盾。此外，原判
決既認定伊犯罪情狀堪予憫恕，而依刑法第五十九條規定酌減其
刑，卻未說明何以不能諭知緩刑之理由，亦有疏誤云云。惟原審
於行準備程序時，已將本件搜索扣押筆錄、扣押物品目錄表及槍
彈鑑定書等文書，以及上訴人之警詢、偵查及第一審筆錄提示予
上訴人及其選任辯護人並告以要旨，而上訴人及其選任辯護人均
表示無意見，有原審準備程序筆錄可稽（見原審卷第二十四頁）
。而原審於審判期日復將本件搜索扣押筆錄、扣押物品目錄表、
槍彈鑑定書、扣案之土製長槍一支暨鋼珠二百五十七顆，以及原
審當庭勘驗槍枝結果（即除更換槍管外，其餘均無更換）提示予
上訴人並令其辨認，上訴人亦均表示無意見，有原審審判筆錄可
稽（見原審卷第四十二頁背面及第四十三頁正面及背面）。而原
審審判筆錄雖未記載上訴人之選任辯護人對於上述文書、證物及
當庭勘驗槍枝結果之意見，其所踐行之訴訟程序固略有瑕疵，但
上訴人對於原審所提示之上述文書、證物及勘驗槍枝結果既不爭
執，而其選任辯護人於審判期日亦在場並已為上訴人辯護，則原
審前揭程序上輕微瑕疵，顯然不妨礙上訴人訴訟防禦權之行使，
對於判決之結果亦無影響，自不得執此作為適法之第三審上訴理
由。又原判決對於上訴人換裝槍管方法或步驟之認定，雖與上訴
人所供未盡切合，但原判決既認定上訴人換裝槍管之行為非屬「
製造」槍枝之範疇，而認定上訴人僅有未經許可持有扣案槍枝犯
行，則原判決就此換裝槍管方法之認定，縱與上訴人所述未盡一
致，亦與判決結果無涉。上訴意旨執此無關宏旨之問題指摘原判
決不當，亦非合法之第三審上訴理由。再原判決於理由內引用證
人陳惠龍所為扣案槍枝係原住民自製獵槍之陳述，旨在證明該槍
於上訴人拾獲之際即可擊發適用之子彈，而具有殺傷力，並據此
認上訴人並無製造或改造該槍枝之行為，而為其有利之認定；並
非認定扣案之槍枝即係「獵槍」。且原判決認定扣案之槍枝為「
改造之槍枝」或「改造之長槍」，與內政部警政署刑事警察局槍
彈鑑定書所載該槍為「土造長槍」（見偵查卷第十五頁），並無
重大差異，對於上訴人之刑責及判決結果亦均無影響。上訴意旨
執上述無關判決結果之枝節問題指摘原判決不當，仍非適法之第
三審上訴理由。此外，是否諭知緩刑，為事實審法院自由裁量之
職權，縱未諭知緩刑或未說明何以不諭知緩刑之理由，亦不得指
為違法。上訴意旨以原判決未說明何以不諭知緩刑之理由，而指
摘原判決不當，同非合法之第三審上訴理由。至其餘上訴意旨，
無非仍執其在原審之同一辯解，就原審採證認事職權之適法行使
，以及原判決已明確論斷說明之事項，再事爭辯，並非依據卷內
資料具體指摘原判決不適用何種法則或如何適用不當，顯與法律
規定得為第三審上訴理由之違法情形不相適合。按之首揭說明，
其上訴為違背法律上之程式，應予駁回。
據上論結，應依刑事訴訟法第三百九十五條前段，判決如主文。
中    華    民    國  九十九  年    九    月   三十   日
                      最高法院刑事第八庭
                          審判長法官  洪  文  章
                                法官  王  居  財
                                法官  郭  毓  洲
                                法官  黃  梅  月
                                法官  沈  揚  仁
本件正本證明與原本無異
                                      書  記  官
中    華    民    國  九十九  年    十    月    四    日
                                                      V

司法院資訊處製作；財團法人民間司法改革基金會備份。
